臺灣彰化地方法院彰化簡易庭民事簡易判決
111年度彰簡字第115號
原      告  鐘得綱  

訴訟代理人  梁婉瓊  
被      告  李玉文  
訴訟代理人  許銀來  
上列當事人間請求損害賠償事件，本院於民國111年9月21日言詞
辯論終結，判決如下：
    主      文
被告應給付原告新臺幣30,646元，及自民國110年6月19日起至清
償日止，按週年利率百分之5計算之利息。
原告其餘之訴駁回。
訴訟費用新臺幣1,000元，由被告負擔其中新臺幣37元，餘由原
告負擔。
本判決原告勝訴部分得假執行。但被告如以新臺幣30,646元為原
告預供擔保後，得免為假執行。 
原告其餘假執行之聲請駁回。
　　事實及理由
一、按訴狀送達後，原告不得將原訴變更或追加他訴；但請求之
    基礎事實同一、擴張或減縮應受判決事項之聲明者，不在此
    限，民事訴訟法第255條第1項但書第2款、第3款定有明文。
    又依同法第436條第2項之規定，前揭規定於簡易訴訟程序亦
    適用之。查原告起訴時訴之聲明為：被告應給付原告新臺幣
    （下同）845,765元，及自起訴狀繕本送達翌日起至清償日
    止，按週年利率百分之5計算之利息，嗣於訴訟程序進行中
    ，原告捨棄衣著與物品損壞，並變更訴之聲明為：「被告應
    給付原告833,965元，及自起訴狀繕本送達翌日起至清償日
    止，按週年利率百分之5計算之利息。」核其上開變更請求
    部分，應屬減縮應受判決事項之聲明，揆諸前揭之規定，應
    予准許。
二、原告主張：
    被告於民國109年7月24日上午8時44分許，騎乘車牌號碼000
    -000號普通重型機車（下稱肇事車輛），沿彰化縣○○鄉○○路
    00○00號前之東西向無名道路由西往東方向行駛，行經該無
    名道路與復興路之交岔路口欲左轉駛入復興路時，本應注意
    汽車行駛至無號誌交岔路口，轉彎車應暫停讓直行車先行，
    而依當時天候陰、日間自然光線、柏油路面乾燥無缺陷、無
    障礙物、視距良好，並無不能注意之情事，而在上開路口暫
    停讓沿著復興路由南往北方向行駛之其他機車通過後，竟疏
    未注意復興路由北往南方向是否另有車輛準備進入路口，即
    貿然左轉進入復興路。適有原告騎乘車牌號碼000-0000號普
    通重型機車（下稱系爭車輛），沿復興路由北往南方向行駛
    並準備通過上開路口，兩車遂發生碰撞致原告人車倒地（下
    稱系爭事故），原告因而受有右側橈骨及尺骨閉鎖性骨折、
    雙膝、左手肘擦傷、右膝挫傷並擦傷等傷害（下稱系爭傷害
    ）。被告涉犯上開過失傷害行為，業經本院刑事庭以110年
    度交簡上字第64號判決處拘役35日確定在案（下稱系爭刑案
    ）。茲就請求之範圍及金額分別敘明如下：
　㈠醫療費用5,075元：含至秀傳醫院財團法人彰濱秀傳紀念醫院
    （下稱秀傳醫院）、彰化基督教醫療財團法人彰化基督教醫
    院（下稱彰基醫院）、華國樹骨科診所（下稱華國樹診所）
    、溫建文診所之醫療費用。
　㈡就醫交通費6,340元：原告因系爭傷害不良於行，每次往返住
    家至上開醫院之車資。
　㈢系爭車輛維修費47,000元（含零件27,850元、工資19,150元
    ）、行車執照費150元、驗車費200元：因車架上有車身號碼
    ，系爭事故毀損後無法修理，必須換新，所以支出此費用。
　㈣手機維修費3,500元：原告將手機放置在褲子口袋內，系爭事
    故摔倒而擠壓到手機，致手機金屬框彎曲變形，更換金屬邊
    框之費用。
　㈤看護費36,000元：原告因系爭事故受有系爭傷害，需專人照
    顧1個月，以每日1,200元計算。
　㈥薪資損失35,700元：原告每月薪資即為基本工資23,800元，
    原告受傷與復健1.5個月無法工作，共損失35,700元。
　㈦精神慰撫金700,000元：原告因系爭事故，造成相當之精神上
    痛苦。以上合計833,965元等語。爰依侵權行為之法律關係
    提起本件訴訟。並聲明：⒈被告應給付原告833,965元，及自
    起訴狀繕本送達翌日起至清償日止，按週年利率百分之5計
    算之利息。⒉願供擔保，請准宣告假執行。
三、被告則以：
　  原告是肇事主因。針對原告所請求項目，抗辯如下：
　㈠醫療費用：否認原告有到華國樹診所、溫建文診所就診的必
    要，且原告如果要轉院應該要到鹿基醫院，不應該到彰基醫
    院。
　㈡就醫交通費：原告發生事故當下還能行動。
　㈢系爭車輛維修費：原告摔倒是向左倒，但卻是兩邊都有維修
    ，且未照會我方到修車行一起認定車損，針對內箱組、面板
    支架、三角台、右前叉、右手鏡、右側蓋、腳踏板、右側條
    、車台、中柱組、內土除上下、珠碗組、傳動外殼均有意見
    。另行車執照費、驗車費用與系爭事故無關。
　㈣手機維修費：原告需證明手機毀損。
　㈤看護費、薪資損失部分：原告診斷證明造假，且未提出投保
    薪資明細。
　㈥答辯聲明：原告之訴駁回。
四、得心證之理由：
    本件原告主張系爭事故係被告轉彎車未暫停讓直行車先行所
    致，原告並因此受有系爭傷害及系爭車輛受損乙節，係援用
    刑事判決認定之事實為據，被告雖不爭執兩造發生交通事故
    ，並導致原告身體受傷及系爭車輛受損等事實，但抗辯原告
    是肇事主因云云。經查：
　㈠本件交通事故被告有行車疏失乙節，經原告提出刑事告訴，
    由臺灣彰化地方檢察署檢察官偵查終結(案號：110年度偵字
    第2950號) 聲請簡易判決處刑後，本院刑事庭以110年度交
    簡字第1042號及110交簡上字第64號接續審理，最終認定被
    告轉彎車未禮讓直行車先行之過失，犯過失傷害罪，判處拘
    役35日確定，復經本院依職權調閱上開卷宗核閱無誤，被告
    於本件審理，並未提出新事實或新證據資料，否認有行車疏
    失，尚難採信。系爭事故係被告轉彎車未禮讓直行車先行，
    而與原告騎乘之系爭車輛發生碰撞，被告顯有行車疏失而有
    肇事原因，並與原告身體所受傷害及系爭車輛受損間有因果
    關係，可認有侵權行為之事實。是以，原告依據侵權行為損
    害賠償之法律關係，請求被告負賠償責任，於法有據。
　　至原告請求各項金額有無理由分述如下：
　⒈醫療費用部分：
　　原告主張因系爭事故受傷，於109年7月24日至秀傳醫院急診
    ，並於同日前往彰基醫院，又於109年7月25日至同年9月5日
    間前往華國樹診所，支出醫療費用合計4,135元，並提出秀
    傳醫院急診收據、彰基醫院費用收據、華國樹診所門診收據
    等件為證(本院交簡附民卷第19至25頁)，經查，依原告提出
    之秀傳醫院急診診斷證明書所載，其病名「右側橈骨、尺骨
    閉鎖性骨折、左手肘、右膝挫傷併擦傷」（本院交簡附民卷
    第11頁），其所提出彰基醫院診斷證明書載明「右側橈骨及
    尺骨骨折、雙膝、左手肘擦傷」(見本院交簡附民卷第13頁)
    ，及華國樹診所診斷證明書記載「右側遠端橈骨及尺骨骨折
    」均相符，且就醫日期密切相近，可見原告支出秀傳醫院、
    彰基醫院、華國樹診所醫療費用，應與其因系爭事故所受傷
    勢相關，而屬必要醫療費用無訛，再者若無顯然異常之處，
    原告本有選擇自身信任醫院診斷之自由，難以原告未前往鹿
    基醫院，即認上述傷勢與系爭事故無關。至原告主張溫建文
    診所醫療費用940元部分，其所提出之診斷證明書雖載：「
    患者因109年7月間發生車禍，其後歷經多次協調的過程，患
    者漸有憂鬱、焦慮、情緒不穩易怒、失眠、興趣低落、注意
    力不集中等症狀，自109年12月26日起至本診所接受治療」
    （本院交簡附民卷第17頁），然醫師既未實際經驗系爭事故
    ，可徵上開有關原告產生情緒低落等反應之原因，應為醫師
    聽聞原告自述所為記載，不足為原告支出精神科醫療費與系
    爭事故相關之認定。況被告初診精神科日期為109年12月26
    日，距系爭事故發生日已隔數月，且壓力反應、環境適應障
    礙發生原因多端，不能逕認與系爭事故相關，是原告主張此
    部分醫療費用，應屬無據。是原告得請求之醫療費用共為4,
    135元。 
　⒉就醫交通費：
　　原告主張其受傷不良於行，因系爭事故前往秀傳醫院、彰基
    醫院、華國樹診所就醫，支出交通費，惟被告否認，且未據
    原告舉證。惟原告住所與前揭醫院均不在同一鄉鎮，原告求
    診確有支出交通費之需，爰依民事訴訟法第222條第1項規定
    ，審酌一切情況，並依診斷書所載歷次就診日期，至秀傳醫
    院1趟車資340元、至彰基醫院車資來回690元、至華國樹診
    所單趟335元（來回670元）共5次合計3,350元，認定原告往
    返支出之交通費為4,380元（計算式：340+690+3350＝4,380
    ），此部分主張，應屬有據；逾此部分，尚非可採。 
　⒊系爭車輛維修費、驗車費、更換執照費部分：
　⑴按不法毀損他人之物者，被害人得請求賠償其物因毀損所減
    少之價額；負損害賠償責任者，除法律另有規定或契約另有
    訂定外，應回復他方損害發生前之原狀；損害賠償，除法律
    另有規定或契約另有訂定外，應以填補債權人所受損害及所
    失利益為限，民法第196條、第213條第1項、第216條第1項
    分別定有明文。又依民法第196條請求賠償物被毀損所減少
    之價額，得以修復費用為估定之標準，但以必要者為限（例
    如︰修理材料以新品換舊品，應予折舊）。本件原告主張車
    輛維修費用為47,000元，並提出估價單為證（本院交簡附民
    卷第29頁、本院卷第91頁）。被告辯稱有部分的維修項目不
    是系爭事故造成的云云。然觀諸系爭車輛之車損照片，其右
    側完全貼地傾倒（110年度偵字第2950卷，下稱偵卷，第31
    頁），加上系爭車輛為155cc之重量，完全向一邊傾倒，故
    除撞擊處、傾倒處外，其內部與外側相互連結之各式零件一
    併因擠壓而毀損，實合於常情，故估價單上之項目均難認與
    本件事故無關，被告對上揭估價單所載維修項目雖有爭執，
    惟其未舉證何種維修項目不合理，故其所辨，尚不足採。又
    依行政院所頒固定資產耐用年數表及固定資產折舊率之規定
    ，機車之耐用年數為3年，依定率遞減法每年折舊1000分之5
    36，另依營利事業所得稅查核準則第95條第6項規定「固定
    資產提列折舊採用定率遞減法者，以1年為計算單位，其使
    用期間未滿1年者，按實際使用之月數相當於全年之比例計
    算之，不滿1月者，以1月計」。而系爭車輛於107年3月出廠
    ，至系爭事故發生時即109年7月24日，已使用2年5月，有車
    輛詳細資料報表可查（偵卷第40頁）。則其零件費用27,850
    元於扣除折舊額後應為4,657元（計算式詳如附表），加計
    毋須計算折舊之工資19,150元後，系爭車輛必要修復費用應
    為23,807元（計算式：4,657元＋19,150元＝23,807元）。
　⑵按道路交通安全規則第45條第1項第1款、第2款規定：「汽車
    或拖車有下列情形之一者，應申請實施臨時檢驗：一、車身
    、引擎、底盤、電系或其他重要設備變更調換。二、因交通
    事故遭受重大損壞，經送廠修復。」則原告主張系爭車輛因
    系爭事故受損維修而需驗車，驗車費用200元、更換執照費1
    50元，並提出交通部公路總局自行收納款項收據各1份為證
    （本院交簡附民卷第31頁），應屬有據，被告抗辯此費用與
    系爭事故無涉云云，不足為採。
　⑶綜上，原告主張系爭車輛必要修復費用應為23,807元、驗車
    費用200元、更換執照費150元，合計24,157元，核屬必要之
    費用，應予准許。逾此範圍之請求，則屬無據。
　⒋手機維修費：
　　原告主張因系爭事故致受有手機維修費3,500元損失等情，
    業據其提出收據、手機資料等件為證。按當事人主張有利於
    己之事實者，就其事實有舉證之責任，民事訴訟法第277條
    前段有明文規定，原告雖主張因系爭事故須支出手機維修費
    云云，然為被告所否認，並執前詞拒絕給付，而原告未提出
    系爭事故確實造成手機毀損之照片供本院審認是否必要，則
    就手機維修費之請求為無理由，應予駁回。
　⒌看護費：
　　按親屬代為照顧被害人之起居，固係基於親情，但親屬看護
    所付出之勞力並非不能評價為金錢，雖因二者身分關係而免
    除被害人之支付義務，惟此種基於身分關係之恩惠，自不能
    加惠於加害人。故由親屬看護時雖無現實看護費之支付，仍
    應認被害人受有相當於看護費之損害，得向被告請求賠償，
    始符公平原則（最高法院89年度台上字第1749號判決意旨參
    照）。本件觀諸原告提出華國樹診所診斷書記載：病患因發
    生意外造成上述病情，在本院治療至今，宜休養專人照顧1
    個月…等語，堪認原告主張需專人照顧1個月為真。又原告主
    張以每日看護費1,200元計算，並未逾越社會一般看護行情
    價格，尚稱合理。從而，原告請求被告給付看護費用36,000
    元（計算式：1,200元×30日＝36,000元），為有理由，應予
    准許。
　⒍薪資損失：
　　原告另主張其在父親經營之日中企業社工作，因本件事故受
    傷需休養1.5個月無法從事工作，每月23,800元之損失，一
    共受有薪資損失35,700元等語，並提出稅籍課稅相關資料為
    證（本院卷第133至139頁），惟被告予以否認。查依卷附華
    國樹診斷證明書記載：…宜休養專人照顧1個月等語，業如上
    述，而原告在上開休養期間，需等待傷勢復原，顯無法工作
    ，自應認原告所需休養期間為事故發生後之1個月。被告抗
    辯無須休養云云，難謂有理。雖原告並未提出薪資相關證明
    ，然審酌原告於系爭事故發生時正值青壯年，而屬有工作能
    力之人，是以基本薪資計算其不能工作之損失，尚屬合理。
    而109年度每月基本工資為23,800元（本院卷第77頁），從
    而，原告因本件車禍受傷後不能工作、應休養之期間為1個
    月，據此計算其於該段期間所受不能工作之損失應為23,800
    元，逾此部分之請求，尚乏依據，不應准許。
　⒎精神慰撫金：
　　按人格權受侵害時，以法律有特別規定者為限，得請求損害
    賠償或慰撫金，民法第18條第2項定有明文。次按不法侵害
    他人人格權，被害人受有非財產上損害，請求加害人賠償相
    當金額慰撫金時，法院對於慰撫金之量定，應斟酌實際加害
    情形，所造成影響、被害人痛苦之程度、兩造之身分地位、
    經濟情形及其他各種狀況，以核定相當之數額（最高法院47
    年度台上字第1221號、51年度台上字223號判決意旨參照）
    。本院審酌原告因被告之過失傷害行為，受有上開傷勢，其
    精神上自受有相當之痛苦，並參酌兩造之身分、教育程度、
    經濟狀況、本件事發原因、經過、被告侵權行為情節及原告
    所受之傷害程度等一切情況，認原告請求被告賠償精神慰撫
    金700,000元，尚屬過高，應以50,000元方屬適當。
　⒏綜上，本件原告因系爭事故所受之損害金額為142,472元（計
    算式：4,135元＋4,380元＋24,157元＋36,000元＋23,800元＋50,
    000元＝142,472元）。
  ㈡按損害之發生或擴大，被害人與有過失者，法院得減輕賠償
    金額或免除之；前二項之規定，於被害人之代理人或使用人
    與有過失者，準用之，民法第217條第1項、第3項分別定有
    明文。查本件事故之發生，被告固有如前揭所述之過失，惟
    原告騎乘系爭車輛亦疏未注意行經無號誌交岔路口時，應減
    速慢行，作隨時停車之準備，未注意被告所騎乘之車輛已在
    上開路口準備左轉，貿然以時速約4、50公里之速度（原告
    於警詢時自述，偵卷第23頁）超速通過該路口（該路段行車
    時速不得超過30公里），因而發生本件車禍，故對於系爭事
    故之發生，亦與有過失。是本院綜合審酌本件事故發生緣由
    ，認原告與被告之過失比例相當，被告應負百分之50之過失
    責任，並依此比例酌減被告之賠償責任。原告雖提出交通部
    公路總局臺中區監理所彰化縣區車輛行車事故鑑定會鑑定意
    見書認被告為肇事主因，原告為肇事次因（本院卷第163至1
    67頁），惟該鑑定意見書，僅為本院判斷參考資料之一，並
    無拘束力，且該鑑定意見未認定原告有超速之情形，與本院
    前述判斷不同部分，為本院所不採。從而，原告得請求被告
    賠償之金額應為71,236元（計算式：142,472元×50%＝71,236
    元，元以下四捨五入）。
  ㈢按保險人依本法規定所為之保險給付，視為被保險人損害賠
    償金額之一部分；被保險人受賠償請求時，得扣除之，強制
    汽車責任保險法第32條定有明文。查被告辯稱原告已受領汽
    車強制責任保險金40,590元，並經原告確認無誤(本院卷第2
    24頁)，則原告受領汽車強制責任保險金40,590元，應予扣
    除，是原告尚得請求被告給付之金額為30,646元（計算式71
    ,236元－40,590元=30,646元）。
  ㈣按給付無確定期限者，債務人於債權人得請求給付時，經其
    催告而未為給付，自受催告時起，負遲延責任；其經債權人
    起訴而送達訴狀，或依督促程序送達支付命令，或為其他相
    類之行為者，與催告有同一之效力；遲延之債務，以支付金
    錢為標的者，債權人得請求依法定利率計算之遲延利息；應
    付利息之債務，其利率未經約定，亦無法律可據者，週年利
    率為百分之5，民法第229條第2項、第233條第1項前段及第2
    03條分別定有明文。本件原告請求被告賠償上開費用，係以
    支付金錢為標的，且無確定給付期限，是原告就上揭所得請
    求之金額，請求自刑事附帶民事起訴狀繕本送達之翌日即11
    0年6月19日起至清償日止，按週年利率百分之5計算之利息
    ，併予准許。
五、綜上所述，原告據以提起本訴，請求被告給付30,646元，及
    自起訴狀繕本送達翌日即110年6月19日起至清償日止，按週
    年利率百分之5計算之利息，為有理由，應予准許，逾此範
    圍之請求，為無理由，應予駁回。　　
六、本件事證已臻明確，兩造其餘攻擊防禦方法及所提證據，核
    與判決結果無影響，毋庸逐一論述，併此敘明。
七、本件原告勝訴部分，係就民事訴訟法第427條訴訟適用簡易
    程序所為被告敗訴之判決，依同法第389條第1項第3款規定
    ，應依職權宣告假執行，並依同法第392條第2項規定，依職
    權宣告被告如預供相當擔保，得免為假執行。至於原告敗訴
    部分之請求，既為無理由而駁回，其假執行之聲請自失所依
    附，應併予駁回。
八、本件原告係於刑事訴訟程序提起民事訴訟，經本院刑事庭裁
    定移送前來，依刑事訴訟法第504條第2項規定，本無庸繳納
    裁判費。惟原告請求系爭車輛修理費、手機維修費部分，增
    生裁判費用1,000元，爰依民事訴訟法第79條規定，判決如
    主文第3項所示。
中　　華　　民　　國　　111 　年　　10　　月　　12　　日
                  彰化簡易庭  法    官  簡鈺昕
以上正本係照原本作成。
如不服本判決，應於送達後20日內，向本院提出上訴狀並表明上
訴理由，如於本判決宣示後送達前提起上訴者，應於判決送達後
20日內補提上訴理由書（須附繕本）。　
中　　華　　民　　國　　111 　年　　10　　月　　12　　日
                              書 記 官  梁高賓
附表
折舊時間           金額
第1年折舊值        27,850×0.536=14,928
第1年折舊後價值    27,850-14,928=12,922
第2年折舊值        12,922×0.536=6,926
第2年折舊後價值    12,922-6,926=5,996
第3年折舊值        5,996×0.536×(5/12)=1,339
第3年折舊後價值    5,996-1,339=4,657